臺灣嘉義地方法院行政訴訟判決
111年度交字第10號
原      告  龔惠玲  
被      告  交通部公路總局嘉義區監理所

代  表  人  黃萬益  
訴訟代理人  黃至悅  
上列當事人間交通裁決事件，原告不服被告如附表編號1至9之裁
決，提起行政訴訟，本院判決如下：
   主 文
一、被告於中華民國111年1月17日所為如附表編號2至9之裁決處
    分均撤銷。
二、原告其餘之訴駁回。
三、訴訟費用新臺幣參佰元。由原告負擔新臺幣參拾參元，餘由
    被告負擔。
四、被告應給付原告新臺幣貳佰陸拾柒元。
   事 實 及 理 由
一、程序事項：本件係因原告違反道路交通管理處罰條例（下稱
    同條例）第33條第1項第4款、第63條第1項規定，不服被告
    民國111年1月17日所為附表編號1至9之裁決，而提起行政訴
    訟，經核屬於行政訴訟法第237條之1第1項第1款規定之交通
    裁決事件，自應依行政訴訟法第2編第3章規定之交通裁決事
    件訴訟程序；且本件事證明確，本院爰依同法第237條之7規
    定，不經言詞辯論，逕為判決，合先敘明。
二、事實概要： 
　　原告所有車牌號碼號碼OOO－OOOO號自用小客車（下稱系爭車
    輛），於附表編號1至9所載違規日、時及違規地點，有舉發
    通知單違規事實欄所載之交通違規行為，經民眾檢具行車紀
    錄器影像向警政機關提出檢舉，由內政部警政署國道公路警
    察局第四公路警察大隊（下稱舉發機關）新營分隊及新市分
    隊警員查明違規屬實後逕行舉發，分別填製如附表編號1至9
    之舉發違反道路交通管理事件通知單（下合稱系爭舉發通知
    單）。原告不服舉發，向被告申請裁決，被告依道路交通管
    理處罰條例第第33條第1項第4款、第63條第1項第1款暨違反
    道路交通管理事件統一裁罰基準及處理細則第45條規定，分
    別開立附表編號1至9之裁決書，各裁處原告「罰鍰新臺幣（
    下同）3,000元整，並記違規點數1點」之處分（下合稱原處
    分）。原告仍表不服，遂提起本件行政訴訟。
三、本件原告主張：
（一）不實的惡意檢舉，比例原則。警察46秒內就開了3張罰單
      ，間隔太近了，不應該每張都要原告繳納。　　　
（二）聲明：
   1、原處分全部撤銷。
   2、訴訟費用由被告負擔。
四、被告則答辯以：
（一）原告接獲舉發通知單後，向被告提起申訴，被告受理原告
       申訴後遂向舉發機關函查。經舉發機關函復查證表示原
      告有附表編號1至9變換車道未全程使用方向燈之事實，經
      員警審視民眾檢舉影像，違規事證明確，本所乃據此裁處
      原告每案罰鍰3,000元，並各記違規點數1點，揆諸首揭規
      定，並無不合，應予維持。
（二）本案經檢視舉發違規錄影內容可見：原告系爭車輛於國道
      一號南向行駛，自中線車道變換至内側車道時未全程使用
      方向燈（即附表編號1：第ZDOOOOOOO號；17時5分51秒；3
      10.7K)；自内側車道變換至中線車道時未全程使用方向燈
      （即附表編號2：第ZDOOOOOOO號；17時6分1秒；311K)；
      自中線車道變換至内側車道時未全程使用方向燈（附表編
      號3：第ZDOOOOOOO號；17時7分10秒；313K)；自内側車道
      變換至中線車道時未全程使用方向燈（附表編號4：第ZDO
      OOOOOO號；17時7分52秒；314.2K)；自中線車道變換至外
      側車道時未全程使用方向燈（附表編號5：第ZDOOOOOOO號
      ；17時7分56秒；314.3K)；自外側車道變換至中線車道時
      未全程使用方向燈（附表編號6：第ZDOOOOOOO號；17時9
      分1秒；316.1K)；自中線車道變換至内側車道時未全程使
      用方向燈（附表編號7：第ZDOOOOOOO號；17時9分9秒；31
      6.3K)；自外側車道變換至中線車道時未全程使用方向燈
      （附表編號8：第ZDOOOOOOO號；17時9分57秒；317.7K)；
      自中線車道變換至内側車道時未全程使用方向燈（附表編
      號9：第ZDOOOOOOO號；17時10分2秒；317.8K)，均已分別
      違反汽車駕駛人依道路交通安全規則第91條第1項第6款及
      第109條第2項第2款規定之作為義務，違規事實灼然可見
      。
（三）本件原告雖主張原處分為惡意檢舉，不符比例原則 一節
      。參照交通部107年9月21日交路字第1070026758號函釋略
      以：「有關違規地點相距6公里以上、違規時間相隔6分鐘
      以上或行駛經過1個路口以上，應係單一或具有持續性之
      違規行為（如持續超速、持續違規行駛路肩等），需透過
      連續舉發次數，作為違規行為次數認定，進而對多次違規
      行為予以處罰時方有適用。倘其行為係二以上違規行為，
      仍應依處理細則第3條第1項規定分別舉發、處罰。」，經
      檢視採證影片，原告變換車道不僅有6次只打數下方向燈
      ，也有3次完全不打方向燈之情形，甚至有2次在數秒間、
      未保持安全間距的情況下就未全程使用方向燈跨越3個車
      道，顯然警方舉發前揭違規事實，應非屬道路交通管理處
      罰條例第85條之1所稱同一且其危害交通安全至鉅，惡性
      重大，允宜從嚴解釋並認定本條例同一行為之涵義，並從
      重嚴懲原告違法行為。
（四）承上，原告就該9次行駛高速公路變換車道未依規定全程 
      使用方向燈之違規行為，係於不同時地，在不同之車道線
      變換，影響所及為不同之用路人，爰應各自判斷其行政法
      上義務之違反與否，並分別處罰，不生一行為二罰之疑慮
      ，亦不受連續舉發之限制。再者，每一次之違規變換車道
      行為，均有可能會造成道路交通之安全之危害，特別本件
      係在高速公路上具一定高速行駛，所可能產生之危害性甚
      大。除法有明文不得舉發及處罰外，否則舉發單位自得本
      其職責及相關規定予以決定是否舉發。倘僅能處罰其中一
      次，則就其餘所受危害者之權益即有保障不足之憾，豈非
      鼓勵多次重覆違規行為。
（五）再按道路交通管理處罰條例第7條之2規定，係當場不能 
      或不宜攔截特定交通違規案件時，透過具國家公權力之執
      勤員警製單逕行舉發案件，故立法者在增訂條例第7條之2
      同時，乃一併增訂同條例第85條之1第2項，係為限制其連
      續舉發之要件；而就本質上非公權力行使（即一般民眾檢
      舉）舉發之第7條之1案件，認應為不同之處理，而未納入
      第85條之1第2項規範。故立法者基於兩者舉發本質相異，
      自不得類推適用至明。是系爭車輛分別於不同車道及時地
      之行為分別違反道路交通管理處罰條例第33條第1項第4款
      之規定，自得分別舉發及處罰。　　　　　　
（六）聲明：
   1、駁回原告之訴。
   2、訴訟費用由原告負擔。
五、本院之判斷：
（一）事實概要欄所記載之事實為兩造所不爭執，並有系爭舉發
      通知單及舉發照片（本院卷第69頁至第77頁）、原處分及
      送達證書（本院卷第11頁至第28頁、第79頁至第83頁）、
      內政部警政署國道公路警察局第四公路警察大隊110年12
      月2日國道警四交字第1104703922號函（本院卷第85頁至
      第88頁）、內政部警政署國道公路警察局第四公路警察大
      隊110年12月13日國道警四交字第1104704084號函（本院
      卷第89頁至第91頁），及舉發違規錄影內容光碟片（本院
      卷第93頁證件存置袋）等在卷可佐，自可信為真實。是本
      件之爭點在於被告針對附表編號1至9之違規事實分別裁罰
      ，是否合法？
（二）本件應適用之法規：
   1、行為時道路交通管理處罰條例
 　（1）第7條之1：「對於違反本條例之行為者，民眾得敘明違
        規事實或檢具違規證據資料，向公路主管或警察機關檢
        舉，經查證屬實者，應即舉發。但行為終了日起逾七日
        之檢舉，不予舉發。」
   （2）第7條之2：「（第1項）汽車駕駛人之行為有下列情形
        之一，當場不能或不宜攔截製單舉發者，得逕行舉發：
        ……七、經以科學儀器取得證據資料證明其行為違規。（
        第2項）前項第七款之科學儀器應採固定式，並定期於
        網站公布其設置地點。但汽車駕駛人之行為屬下列情形
        之一者，不在此限：……六、未依規定變換車道。」
　 （3）第33條第1項第4款：「汽車行駛於高速公路、快速公路
        或設站管制之道路，不遵使用限制、禁止、行車管制及
        管理事項之管制規則而有下列行為者，處汽車駕駛人新
        臺幣3千元以上6千元以下罰鍰：……四、未依規定變換車
        道。」
   （4）第63條第1項第1款：「汽車駕駛人有下列各款所列條款
        之一者，除依原條款處罰鍰外，並予記點：一、有第33
        條第1項、……情形之一者，各記違規點數1點。」
　 （5）第85條之1第2項第1款：「第7條之2之逕行舉發案件有
        下列情形之一者，得連續舉發：一、逕行舉發汽車……或
        有第三十三條第一項、第二項之情形，其違規地點相距
        六公里以上、違規時間相隔六分鐘以上或行駛經過一個
        路口以上。但其違規地點在隧道內者，不在此限。二、
        ……。」　　　　　　　
   2、高速公路及快速公路交通管制規則第11條第2款規定：「
      汽車在行駛途中，變換車道或超越前車時，應依標誌、標
      線、號誌指示，並不得有下列情形：……二、未依規定使用
      方向燈。」
   3、行為時道路交通安全規則
 　（1）第105條：「汽車行駛於高速公路、快速公路或設站管
        制之道路，應遵守其管制之規定。」
 　（2）第109條第2項第2款：「汽車駕駛人，應依下列規定使
        用方向燈：一、……。二、左（右）轉彎時，應先顯示車
        輛前後之左（右）邊方向燈光；變換車道時，應先顯示
        欲變換車道方向之燈光，並應顯示至完成轉彎或變換車
        道之行為。三、……」　　　 　　 
（三）經查，本院當庭勘驗舉發違規錄影內容光碟片紀錄可知，
      原告系爭車輛原行駛於中線車道，在17時05分48秒時，系
      爭車輛左側方向燈開始閃爍，迄17時05分51秒時方向燈停
      止閃爍，而系爭車輛於17時05分53秒時才完成變換車道進
      入內側車道（附表編號1之違規事實）；於17時05分58秒
      時，系爭車輛在內線車道行駛右側方向燈開始閃爍，於17
      時06分0秒時方向燈停止閃爍，斯時系爭車輛仍在內線車
      道，俟17時06分03秒才變換車道進入中線車道（附表編號
      2之違規事實）；於17時07分08秒時，系爭車輛在中線車
      道行駛左側方向燈開始閃爍，僅閃爍4次，系爭車輛仍在
      中線車道，於17時7分13秒時才進入內線車輛而完成變換
      車道（附表編號3之違規事實）；17時07分49秒至54秒間
      ，原告系爭車輛由內線車道跨越至中線車道（附表編號4
      之違規事實），隨即自中線車道跨越至外線車道，於17時
      07分57秒完成變換車道（附表編號5之違規事實），原告
      系爭車輛此段變換車道全程未使用方向燈；17時08分57秒
      起行駛在外側車道之原告系爭車輛左側方向燈開始閃爍，
      於17時9分0秒方向燈停止閃爍，原告系爭車輛仍在外側車
      道，於17時09分2秒才開始進入中線車道（附表編號6之違
      規事實）；原告系爭車輛行駛於中線車道，於17時09分06
      秒時左側方向燈開始閃爍，於17時09分08秒時，系爭車輛
      仍在中線車道，但方向燈停止閃爍，系爭車輛於17時09分
      11秒才完成變換車道，進入內側車道（附表編號7之違規
      事實）；於17時09分54秒時系爭車輛行駛於外側車道而左
      側方向燈開始閃爍，於17時09分56秒系爭車輛未完成變換
      車，方向燈即停止閃爍，於17時09分59秒時系爭車輛完成
      變換至中線車道之行為（附表編號8之違規事實）；17時1
      0分0秒在中線車道之原告系爭車輛左側方向燈閃爍，於17
      時10分2秒方向燈停止閃爍，原告系爭車輛於17時10分4秒
      才完成變換車道進入內側車道（附表編號9之違規事實）
      等情，有舉發違規錄影光碟（本院卷第93頁）、勘驗筆錄
      （本院卷第153頁至第158頁）及擷取照片（本院卷第101
      頁至第150頁）附卷可參，是原告確有行駛高速公路分別
      於附表編號1至9之違規日、時、及違規地點，均有未依規
      定變換車道之違規事實，應可認定。
（四）按立法者制訂處罰條例乃為加強道路交通管理，維護交通
      秩序，確保交通安全等目的（道路交通管理處罰條例第1
      條規定參照）。關於道路交通管理之稽查及違規紀錄，依
      道路交通管理處罰條例第7條第1項之規定，乃係由交通勤
      務警察及輔以依法令執行交通稽查任務人員執行。所謂交
      通舉發，則係交通執法人員因執行職務，知有交通違規情
      事，而將交通違規事實告知被舉發人，並向管轄之處罰機
      關為移送舉報之程序，此程序包含交通違規之調查取締及
      舉報移送，而舉發之事實則作為處罰機關裁決所應參酌之
      事項，是正確執行交通違規舉發之職權，使違規行為人均
      可依處罰條例受公平之處理裁決，始符道路交通管理處罰
      條例之規範目的。觀諸前述道路交通管理處罰條例第7條
      之1及第7條之2的舉發規定，其中第7條之1規定公路主管
      機關及警察機關，就民眾檢舉之違規事實，經查證屬實，
      應即舉發，已明文賦予公路主管或警察機關得對於經查證
      屬實之交通違規行為，於事後進行舉發之權；又道路交通
      管理處罰條例第7條之2規定，乃關於交通勤務警察或依法
      令執行交通稽查任務人員當場攔截製單舉發，及有該條所
      列當場不能或不宜攔截製單舉發，得逕行舉發之情形。而
      不論道路交通處罰條例第7條之1、第7條之2規定，均僅係
      舉發方式之說明，被告主張民眾檢舉案件無第7條之2規定
      之適用，顯有誤會。　　
（五）行政違規行為之次數並非純粹以自然行為概念為界定標準
      ，而應從法規範所欲維護之法益狀態予以評價。司法院釋
      字第604號解釋理由書亦闡述：「立法者固得以法律規定
      行政機關執法人員得以連續舉發及隨同多次處罰之遏阻作
      用以達成行政管制之目的，但仍須符合憲法第23條之比例
      原則及法律授權明確性原則。申言之，以連續舉發之方式
      ，對違規事實繼續之違規行為，藉舉發其違規事實之次數
      ，評價及計算其法律上之違規次數，並予以多次處罰，藉
      多次處罰之遏阻作用，以防制違規事實繼續發生，此種手
      段有助於目的之達成，對維護交通秩序、確保交通安全之
      目的而言，在客觀條件之限制下，更有其必要性及實效性
      。惟每次舉發既然各別構成一次違規行為，則連續舉發之
      間隔期間是否過密，以致多次處罰是否過當，仍須審酌是
      否符合憲法上之比例原則……。」而91年7月3日修正之處罰
      條例第85條之1增訂第2項：「第7條之2之逕行舉發案件有
      左列情形之一者，得連續舉發：一、逕行舉發汽車有第33
      條、第40條第1項規定之情形，其違規地點相距6公里以上
      、違規時間相隔6分鐘以上或行駛經過一個路口以上者。
      二、逕行舉發汽車有第56條第1項規定之情形，而駕駛人
      不在場或未能將車輛移置每逾2小時者。」規定，其立法
      理由為：「對逕行舉發案件得連續舉發之規定，係規範於
      違反道路交通管理事件統一裁罰標準及處理細則第12條，
      因其影響人民權利義務，為符合法律保留之精神，爰酌予
      修正增列於第2項。」94年12月28日依立法委員葉宜津等
      提案修正通過之現行第85條之1第2項規定，其提案理由則
      係為增加嚴重超速行為之處罰，以及為因應長隧道安全，
      爰為但書規定（立法院第6屆第2會期第3次會議議案關係
      文書第275頁參照），對於連續舉發之間隔期間並未修正
      。準此，如汽車駕駛人行駛於高速公路非隧道路段，持續
      於變換車道時，未依規定顯示方向燈，違反處罰條例第33
      條第1項第4款規定，依處罰條例第85條之1第2項第1款之
      規範目的，如其違規地點相距未達6公里、違規時間相隔
      未達6分鐘或未行駛經過一個路口，即應論以單一違規行
      為；若其違規地點相距6公里以上、違規時間相隔6分鐘以
      上或行駛經過一個路口以上，則得連續舉發，此於交通勤
      務警察或依法令執行交通稽查任務人員依處罰條例第7條
      之2規定逕行舉發案件，固得直接適用，然公路主管或警
      察機關受理處罰條例第7條之1規定的民眾檢舉舉發案件，
      雖非屬同條例第7條之2之情形，惟如警方自己執行舉發案
      件時尚且受前揭規定之拘束，而作為補充警方逕行舉發時
      合法取證資訊之民眾檢舉舉發案件，既同具當場不能掣單
      舉發之類似情狀，自應受前揭規定之拘束為宜。故基於二
      者本質上之類似性，處罰條例第7條之1之民眾檢舉舉發案
      件亦應類推適用上開規定之違反義務次數判斷標準，以評
      價檢舉之違規行為次數後，掣單舉發，始符處罰條例第85
      條之1第2項第1款之規範意旨。
（六）經查，原告駕駛系爭車輛於110年10月7日17時5分至17時1
      0分，持續行駛在國道1號南向310.7公里至317.8公里處，
      未依規定變換車道（未依規定使用方向燈），為民眾檢具
      違規證據資料向警察機關檢舉，並經查證屬實，而原告既
      係於6分鐘內9次未依規定變換車道，違反法條相同，則就
      附表編號2至編號9之違規行為，應類推適用處罰條例第85
      條之1第2項第1 款規定，不得連續舉發。依此，原告為第
      一次違規變換車道之行為後（按即附表編號1之違規事實
      ），於6分鐘內再為附表編號2至編號9違規變換車道之行
      為，當以於6分鐘內之違規處罰一次為已足，被告就後8次
      變換車道予以再次處罰（即附表編號2至編號9裁決書之違
      規部分），即屬裁罰過當而與比例原則未符，應予撤銷。
六、綜上所述，原告行駛高速公路雖未依規定變換車道，惟附表
    編號2至編號9舉發之違規行為，既係原告於第一次違規行為
    後，6分鐘內所再為，應類推適用處罰條例第85條之1第2項
    第1款規定，被告即不得對原告之附表編號2至編號9之違規
    行為裁處。從而，被告就附表編號2至編號9之違規變換車道
    之行為，各裁處原告罰鍰3,000元，並各記違規點數1點之處
    分，其認事用法，尚有違誤。從而，原告訴請撤銷附表編號
    2至編號9裁決書部分，為有理由，應予准許。至於附表編號
    1是原告第一次之違規行為，被告依據道路交通管理處罰條
    例第33條第1項第4款、第63條第1項第1款暨違反道路交通管
    理事件統一裁罰基準及處理細則第45條規定，開立嘉監裁字
    第70-ZDOOOOOOO號裁決書，裁處原告「罰鍰3,000元整，並
    記違規點數1點」之處分，並無違法，原告訴請撤銷為無理
    由，應予駁回。
七、本件事證已臻明確，兩造其餘攻擊防禦方法，核與判決之結
    果並無影響，爰不逐一論列，併此敘明。
八、本件第一審裁判費為300元，應由被告負擔九分之八，餘由
    原告負擔，爰確定第一審訴訟費用額如主文第三項所示。因
    原告已預納第一審裁判費300元，是被告應給付原告訴訟費
    用267元（計算式：300元×8/9＝267元，小數點以下捨五入）
    ，如主文第四項所示。
九、據上論結，本件原告之訴為一部有理由，一部無理由，依行
    政訴訟法第237條之7、第237條之8第1項、第237條之9第1項
    、第236條、第104條，民事訴訟法第79條，判決如主文。
中　　華　　民　　國　　111 　年　　4 　　月　　29　　日
　　　　　　　　　行政訴訟庭　法　官　邱美英
上為正本係照原本作成。
如不服本判決，應於送達後20日內，向本院提出上訴狀，並應繳
納上訴裁判費新臺幣750元，其未表明上訴理由者，應於提出上
訴後20日內向本院補提理由書（均須按他造人數附繕本）。上訴
理由應表明關於原判決所違背之法令及其具體內容，或依訴訟資
料可認為原判決有違背法令之具體事實。未表明上訴理由者，逕
以裁定駁回上訴。　　　　　　　　　
中　　華　　民　　國　　111 　年　　4 　　月　　29　　日
                              書記官  黃怡禎
附表：
編號 違規日、時 違規地點       舉發通知單         裁決書     字號 違規事實 字號 違規事實  1   110年10月7日17時5分 國道1號南向310.7公里處 國道警交字第ZD0000000號 行駛高速公路未依規定變換車道（由中線車道變換至內側車道時，未全程使用方向燈） 嘉監裁字第70-ZD0000000號 行駛高速公路未依規定變換車道 2 110年10月7日17時6分 國道1號南向311公里處 國道警交字第ZD0000000號 行駛高速公路未依規定變換車道（由內側車道變換至中線車道時，未全程使用方向燈） 嘉監裁字第70-ZD0000000號 行駛高速公路未依規定變換車道 3 110年10月7日17時7分 國道1號南向313公里處 國道警交字第ZD0000000號 行駛高速公路未依規定變換車道（未依規定全程使用方向燈（中線車道至內側車道）） 嘉監裁字第70-ZD0000000號 行駛高速公路未依規定變換車道 4 110年10月7日17時7分 國道1號南向314.2公里處 國道警交字第ZD0000000號 行駛高速公路未依規定變換車道（未依規定全程使用方向燈（內側車道至中線車道）） 嘉監裁字第70-ZD0000000號 行駛高速公路未依規定變換車道 5 110年10月7日17時7分 國道1號南向314.3公里處 國道警交字第ZD0000000號 行駛高速公路未依規定變換車道（未依規定全程使用方向燈（中線車道至外線車道）） 嘉監裁字第70-ZD0000000號 行駛高速公路未依規定變換車道 6 110年10月7日17時9分 國道1號南向316.1公里處 國道警交字第ZD0000000號 行駛高速公路未依規定變換車道（未依規定全程使用方向燈（外側車道至中線車道）） 嘉監裁字第70-ZD0000000號 行駛高速公路未依規定變換車道 7 110年10月7日17時9分 國道1號南向316.3公里處 國道警交字第ZD0000000號 行駛高速公路未依規定變換車道（未依規定全程使用方向燈（中線車道至內側車道）） 嘉監裁字第70-ZD0000000號 行駛高速公路未依規定變換車道 8 110年10月7日17時9分 國道1號南向317.7公里處 國道警交字第ZD0000000號 行駛高速公路未依規定變換車道（未依規定全程使用方向燈（外側車道至中線車道）） 嘉監裁字第70-ZD0000000號 行駛高速公路未依規定變換車道 9 110年10月7日17時10分 國道1號南向317.8公里處 國道警交字第ZD0000000號 行駛高速公路未依規定變換車道（未依規定全程使用方向燈（中線車道至內側車道）） 嘉監裁字第70-ZD0000000號 行駛高速公路未依規定變換車道